最高法院刑事判決　　　　　　　　　　　　　　　　八十八年度台上字第九七九號
　　上訴人　甲○○
右上訴人因違反毒品危害防制條例案件，不服臺灣高等法院高雄分院中華民國八十七
年十二月八日第二審更審判決（八十七年度上更(一)字第二○九號，起訴案號：臺灣高
雄地方法院檢察署八十六年度偵字第二九七六九號），提起上訴，本院判決如左：
    主  文
原判決關於販賣毒品部分撤銷，發回臺灣高等法院高雄分院。
其他上訴駁回。
    理  由
一、發回部分：
本件原判決認定上訴人甲○○基於意圖營利之概括犯意，利用000000000號
行動電話為聯絡工具，於民國八十六年十二月二十八日，在高雄市新興區○○○路二
九八號寒舍茶坊，以每小包海洛因新臺幣 (下同) 一千元之價格，先後四次販賣予綽
號「安仔」、「泰仔」、「文仔」、「宏仔」等不詳姓名者各一小包，得款四千元等
情。因而撤銷第一審關於此部分之不當判決，改判論處上訴人連續販賣毒品罪刑，固
非無見。惟查：(一)刑事訴訟法第一百五十六條第二項規定，被告之自白，不得作為有
罪判決之唯一證據，仍應調查其他必要之證據，以察其是否與事實相符。立法目的乃
欲以補強證據擔保自白之真實性；亦即以補強證據之存在，藉之限制自白在證據上之
價值。而所謂補強證據，則指除該自白本身外，其他足以證明自白之犯罪事實確具有
相當程度真實性之證據而言。雖其所補強者，非以事實之全部為必要，但亦須因補強
證據與自白之相互利用，而足使犯罪事實獲得確信者，始足當之。本件原判決認定上
訴人連續販賣毒品海洛因予綽號「安仔」、「泰仔」、「文仔」、「宏仔」等不詳姓
名者，僅以上訴人在警訊中之供述為其論據，惟上訴人自偵查以至歷審，均堅詞否認
有販賣海洛因之情事，原審亦未調查有何補強證據，足與上訴人在警訊中之供述相互
利用，而得使犯罪事實獲得確信。本院前次發回意旨就此已經指明，原審仍未詳加調
查，徒以上訴人之自白係出於自由意志，且其所辯扣案之海洛因等物係綽號「古意」
者即郭義樑所寄放為不可採，即遽為上訴人有罪之認定，殊非適法。(二)當事人聲請調
查之證據，如法院未予調查，又未認其無調查之必要，以裁定駁回之，其所踐行之訴
訟程序，即非合法。原判決認定上訴人係以000000000號行動電話，作為販
賣毒品之聯絡工具，而上訴人一再辯稱其警訊中所稱之綽號「安仔」、「泰仔」、「
文仔」、「宏仔」事實上並無其人，請求詳查 (第一審卷第二三頁正、反面、原審上
訴卷第五二頁反面) 。則原法院非不得向電信機關調閱該行動電話之通話紀錄，以查
明究竟綽號「安仔」等是否確有其人，如何向上訴人購買海洛因。此項證據之調查，
事實上非無踐行之可能，且與認定上訴人有無販賣毒品，關係至切。乃原審竟未予調
查，亦未說明不予調查之理由，難謂無應於審判期日調查之證據而未予調查之違法。
上訴意旨指摘原判決關於販賣海洛因部分不當，為有理由，原判決既有違誤，應認有
撤銷發回之原因。又此部分係八十七年五月二十日毒品危害防制條例修正公布前繫屬
之案件，依修正後規定處理之，併予指明。
二、駁回部分：
按刑事訴訟法第三百七十七條規定，上訴於第三審法院，非以判決違背法令為理由，
不得為之。是提起第三審上訴，應以原判決違背法令為理由，係屬法定要件。如果上
訴理由狀並未依據卷內訴訟資料，具體指摘原判決不適用何種法則或如何適用不當，
或所指摘原判決違法情事，顯與法律規定得為第三審上訴理由之違法情形，不相適合
時，均應認其上訴為違背法律上之程式，予以駁回。本件原判決認定上訴人甲○○意
圖營利，於八十六年十二月二十五日凌晨，在高雄市○○路靠近中山路口，非法販賣
安非他命一包予蔡坤唐，得款二千元等情，已敘明上開事實，業據上訴人於警訊及偵
查中坦承甚詳，並經蔡坤唐證述屬實。而蔡坤唐為警查獲時，經採其尿液檢驗結果，
確呈安非他命反應，有高雄市立凱旋醫院檢驗成績單可稽，足見蔡坤唐之指證非虛。
上訴人於偵查中亦供稱其於警訊未遭刑求，又有安非他命四包 (驗後毛重○‧六三公
克) 扣案可證，因認上訴人非法販賣安非他命之犯行，事證明確，為其所憑之證據及
認定之理由。經核所為論敘均與卷內證據資料相符，從形式上觀察，並無認定事實不
依證據，或有何採證違背經驗法則、論理法則等違法情形存在。上訴意旨未依據卷內
資料，對於原判決如何不適用法則或適用不當，為具體之指摘，徒憑己見，漫指原判
決昧於事實，推定犯罪云云，自非第三審上訴之合法理由，其上訴違背法律上之程式
，應予駁回。
據上論結，應依刑事訴訟法第三百九十七條、第四百零一條、第三百九十五條前段，
判決如主文。
中      華      民      國    八十八    年      三      月      四      日
                              最高法院刑事第十一庭
                                  審判長法官  楊  文  翰
                                        法官  陳  正  庸
                                        法官  陳  世  雄
                                        法官  楊  商  江
                                        法官  林  錦  芳
      右正本證明與原本無異
                                              書  記  官
中      華      民      國    八十八    年      三      月      八      日
